【裁判字號】    97,家聲,361
【裁判日期】    971231
【裁判案由】    聲請更改姓氏
【裁判全文】
臺灣臺南地方法院民事裁定             97年度家聲字第361號
聲  請  人  甲○○
            丁○○
            丙○○
相  對  人  乙○○
上列聲請人聲請更改姓氏事件，本院裁定如下：
    主  文
准聲請人之姓氏變更為母姓「徐」。
聲請程序費用新臺幣壹仟元由聲請人負擔。
    理  由
一、按有下列各款情形之一，且有事實足認子女之姓氏對其有不
    利之影響時，父母之一方或子女得請求法院宣告變更子女之
    姓氏為父姓或母姓：(一)父母離婚者。(二)父母之一方或雙方死
    亡者。(三)父母之一方或雙方生死不明滿三年者。(四)父母之一
    方曾有或現有未盡扶養義務滿二年者，民法第1059條第5項
    定有明文。
二、本件聲請意旨略以：
  （一）聲請人之父親即相對人乙○○與母親徐招治業於民國92
        年11月12日離婚。相對人於與聲請人母親離婚前好高騖
        遠，工作不穩定，且因沈迷賭博又有酗酒之惡習，常將
        其工作所得全部花用於賭博、酗酒上，更有甚者，於聲
        請人丁○○國小4、5年級以後，相對人即沒有在工作，
        僅偶而於聲請人母親在市場之攤位幫忙，大部分時間仍
        舊沈迷於賭博、喝酒之中，故聲請人等出生以來，皆是
        由母親撫養、照料日常生活，相對人從未負起為人父之
        責任。除此之外，相對人更經常因賭博輸錢或因酒醉心
        情不好或因向聲請人母親拿錢遭拒，即對聲請人或聲請
        人之母親拳打腳踢，雖聲請人之母親、親友多次對相對
        人好言相勸，相對人多年來依然如故，聲請人等因從小
        在相對人暴力陰影下成長，與相對人感情疏離，完全無
        父子、父女親情存在，也羞於向他人提起父親。
  （二）聲請人之母親因無法承受相對人經常性之家庭暴力所造
        成之身心多重壓力，並因相對人在外結交女，無視聲請
        人母親之感受，終於92年11月12日與相對人協議離婚，
        結束多年不愉快之婚姻生活。然而相對人與聲請人母親
        離婚後，竟拒絕搬離聲請人母親所有台南縣歸仁鄉○○
        村○○○街55巷1號之住所，甚至於93年3月3日又對聲
        請人之母親暴力相向，造成聲請人之母親受有左臉瘀傷
        之傷害，聲請人之母親為脫離相對人之暴力行為，遂向
        鈞院聲請核發通常保護令，經鈞院以93年度家護字第92
        號核准在案。
  （三）綜上所述，相對人對於聲請人等既從未曾給予適當之關
        愛，造成親子關係疏遠，甚至在與聲請人母親離婚後，
        又拒不搬離聲請人之母親與聲請人等之住所，仍對聲請
        人之母親施暴，不僅破壞聲請人家庭之安寧，亦造成聲
        請人於日常生活中備感恐懼、壓抑，經聲請人之母親聲
        請核發保護令後迄今多年，相對人也從未與聲請人有所
        往來，與聲請人之親情可謂已蕩然無存，故而聲請人倘
        再繼續保有原父姓，將造成聲請人等心理之陰霾揮之不
        去，對於日後生活有不利之影響，聲請人為此爰依民法
        第1059條第5項之規定，聲請鈞院准聲請人變更姓氏為
        母姓「徐」。
三、查本件聲請人主張相對人即聲請人之父親乙○○與聲請人之
    母親徐招治業已於92年11月12日離婚，相對人於離婚前即沈
    迷賭博又有酗酒之惡習，對聲請人未有關愛照顧，亦未給付
    聲請人日常生活費用，聲請人自幼均是由聲請人之母親徐招
    治撫育成長，相對人更經常對聲請人或聲請人之母親徐招治
    施暴，於與聲請人之母親徐招治離婚後，相對人不但拒不搬
    離聲請人母親徐招治之住所，還曾於93年3月3日毆打聲請人
    之母親徐招治，致徐招治受傷，聲請人之母親徐招治曾因此
    向本院聲請核發通常保護令，經本院以93年度家護字第92號
    核准在案之事實，業據聲請人提出離婚協議書影本1件、戶
    籍謄本2件為證，且經證人即聲請人之舅舅徐忠、母親徐
    招治證述綦詳（詳見97年12月15日訊問筆錄），並經本院依
    職權調取93年度家護字第92號通常保護令事件卷宗核閱綦詳
    ，堪信聲請人主張之前開事實為真實。本院依據上開調查結
    果，並審酌聲請人之父親乙○○、母親徐招治業已於92年11
    月12日離婚，且自93年3月3日起相對人即未再與聲請人有任
    何往來聯絡，聲請人雖從父姓，惟對自己之姓氏缺乏認同感
    ，並又因此而於精神上備感壓仰，衡情可認聲請人如繼續從
    父姓對聲請人確有不利之影響，而有變更為從母姓「徐」之
    必要，故本件聲請人之聲請，為有理由，應予准許。
四、依非訟事件法第21條第2項、第24條第1項，民事訴訟法第78
    條，裁定如主文。
中    華    民    國    97    年    12    月    31    日
                  家事法庭    法  官  葉惠玲
以上正本係照原本作成
如對本裁定抗告，須於裁定送達後10日內向本院提出抗告狀（須
附繕本）。
中    華    民    國    97    年    12    月    31    日
                              書記官  鄭秀美


司法院資訊處製作；財團法人民間司法改革基金會備份。
